臺灣板橋地方法院刑事判決　　　　　　　 94年度訴字第536號
公　訴　人　臺灣板橋地方法院檢察署檢察官
被　　　告　甲○○
選任辯護人　蘇夏曦律師
　　　　　　許進德律師
上列被告因違反槍砲彈藥刀械管制條例案件，經檢察官提起公訴
（93年度核退偵字第810號），本院判決如下：
    主  文
甲○○連續未經許可，製造可發射子彈具有殺傷力之改造槍枝，
處有期徒刑參年陸月，併科罰金新臺幣拾貳萬元，罰金如易服勞
役，以銀元佰元即新臺幣玖佰元折算壹日，扣案如附表編號一
至十一之物均沒收。
    事  實
一、甲○○明知可發射子彈具有殺傷力之槍枝、具有殺傷力之子
    彈，均屬槍砲彈藥刀械管制條例管制之物品，非經許可，不
    得製造、持有，竟基於未經許可製造可發射子彈具有殺傷力
    之槍枝及子彈之概括犯意，自民國93年6 月間起至同年7 、
    8 月止，先於93年6 月間某日，至台北市西門町某不詳名稱
    之槍枝模型店，以每支新台幣（下同）5000至6000元之價格
    ，購買4 支玩具手槍（2 支仿貝瑞塔廠84型、?支仿貝瑞塔
    廠M9型、?支仿FN廠1910型，分別如附表編號1 至4）， 復
    自行製圖再到臺北縣蘆洲工業區附近數個不詳店名之自動車
    床工廠，以裝璜工作需要之名義，委請不知情之數個自動車
    床工廠製造槍管、彈殼、彈頭、子彈底座後，並自行購買火
    藥；攜回臺北縣板橋市○○街19巷8 號住處，甲○○再以其
    所有之銼刀工具，加以研磨槍管。手槍部分則換裝槍管而組
    裝成為可發射子彈且具有殺傷力、如附表編號1 、2 所示之
    仿BERETTA 廠84型、及仿BERETTA 廠M9型半自動手槍2 枝（
    槍枝管制編號0000000000、0000000000），及如附表編號3
    未具殺傷力之仿BERETTA 廠84型半自動手槍1 枝（槍枝管制
    編號0000000000）；子彈部分則加以組合、填裝火藥，而完
    成如附表編號5 所示具有殺傷力之子彈83顆（嗣經鑑定時試
    射擊發22顆，僅餘61顆）、未具殺傷力之子彈8 顆（經鑑定
    試射，僅餘彈殼），並於製造後未經許可持有並藏匿於臺北
    縣板橋市○○街19巷8 號1 、2 樓住處。嗣於93年10月10日
    21時20分許，經警持搜索票在前址住處執行搜索查獲，並扣
    得上開手槍?支及子彈共91顆（其中83顆有殺傷力、8 顆無
    殺傷力）、彈頭1 盒（163 顆）、彈殼1 盒（155 顆）、子
    彈底座1 盒、鐵管4 支、電鑽頭4 支等物。
二、案經台北縣政府警察局海山分局報請臺灣板橋地方法院檢察
    署檢察官偵查起訴。
    理  由
一、上揭犯罪事實，業據被告甲○○於本院審理時坦承無隱，並
    有如附表之改造槍枝、改造子彈及槍械改造工具等物扣案可
    資佐證。上揭槍、彈經鑑定結果，其中附表編號1 所示之改
    造貝瑞塔模型槍枝（槍枝管制編號：0000000000）1 枝，認
    係由仿BERETTA 廠84型半自動手槍製造之玩具手槍換裝土造
    金屬槍管而成之改造手槍，機械性能良好，可擊發適用子彈
    ，認具殺傷力；附表編號2 所示之改造貝瑞塔模枝（槍枝管
    制編號：0000000000）1 枝，認係由仿BERETTA 廠M9型半自
    動手槍製造之玩具手槍換裝土造金屬槍管而成之改造手槍，
    機械性能良好，可擊發適用子彈，認具殺傷力；附表編號3
    所示之改造貝瑞塔模型槍枝（槍枝管制編號：0000000000）
    1 枝，認係由仿BERETTA 廠84型半自動手槍製造之玩具手槍
    換裝土造金屬槍管而成之改造手槍，經檢視，欠缺槍機及復
    進簧桿，依現狀，無法供擊發子彈使用，認不具殺傷力。附
    表編號5 所示之改造子彈91顆，均係具直徑約7.9 mm土造金
    屬彈頭之土造子彈，經採樣30顆試射：22顆，可擊發，認具
    殺傷力；8 顆，無法擊發，認不具殺傷力，此有內政部警政
    署刑事警察局刑鑑字第0900000000號槍彈鑑定書及所附照片
    12件在卷可考（附於同署93年度核退偵字第810 號偵查卷宗
    第10至14頁）。此外，復有搜索扣押筆錄1 件、台北縣政府
    警察局海山分局扣押物品目錄表1 件、贓證物品清單1 紙、
    現場採證照片數幀、扣案改造槍枝及子彈照片數幀各在卷為
    憑（附於93年度偵字第16409 號偵查卷宗第9 、11、14至19
    頁），是被告此部分自白核與事實相符，應堪信實。本件事
    證明確，被告上開犯行均堪認定，應分別依法論科。
二、按被告行為後，槍砲彈藥刀械管制條例於94年1 月26日修正
    公布部分條文，於同年月28日生效，修正前該法第11條第1
    項規定為「未經許可，製造、販賣或運輸第4 條第1 項第1
    款所稱其他可發射金屬或子彈具有殺傷力之各式槍砲者，處
    五年以上有期徒刑，併科新臺幣一千萬元以下罰金。」，修
    正後該法刪除第11條之規定，於第8 條第1 項至第5 項所列
    槍枝種類，增列同法第4 條第1 項第1 款所定其他可發射金
    屬或子彈具有殺傷力之各式槍砲，並將第8 條第1 項修正為
    ：「未經許可，製造、販賣或運輸鋼筆槍、瓦斯槍、麻醉槍
    、獵槍、空氣槍或第四條第一項第一款所定其他可發射金屬
    或子彈具有殺傷力之各式槍砲者，處無期徒刑或五年以上有
    期徒刑，併科新臺幣一千萬元以下罰金。」，經比較行為時
    法及裁判時法之結果，以適用行為時法較有利於行為人，依
    刑法第2 條第1 項但書之規定，本件製造槍枝部分即應適用
    行為時法即修正前槍砲彈藥刀械管制條例第11條第1 項之規
    定處斷；至於製造子彈部分，因槍砲彈藥刀械管制條例第12
    條第1 項及第5 項未經修正，則應適用裁判時之新法。核被
    告製造如附表編號1 、2 具殺傷力槍枝之所為，係犯修正前
    槍砲彈藥刀械管制條例第11條第1 項之未經許可製造其他可
    發射子彈具有殺傷力之槍枝罪；被告製造如附表編號3 不具
    殺傷力槍枝之行為，係犯修正前同法第11條第5 項、第1 項
    未經許可製造其他可發射子彈具有殺傷力之槍枝未遂罪；至
    被告製造如附表編號5 所示具有殺傷力之子彈83顆、及未殺
    傷力之子彈8 顆，則係犯修正後同法第12條第1 項之未經許
    可製造子彈罪及修正後同法第5 項、第1 項之未經許可製造
    子彈未遂罪。至起訴書犯罪事實有論及被告製造如附表編號
    3 、5 不具殺傷力之槍枝1 支及子彈8 顆，惟就被告所犯法
    條則漏論製造槍枝及子彈未遂罪，應予補充，附此敘明。被
    告利用不知情者實施部分之製造槍枝及子彈行為，係間接正
    犯；被告未經許可製造槍、彈後，進而持有所製造槍、彈之
    行為，其持有低度行為，為製造之高度行為所吸收。被告先
    後製造具殺傷力之槍枝2 支、不具殺傷力之槍枝1 支、製造
    具殺傷力之子彈83顆、不具殺傷力之子彈8 顆，均時間緊接
    ，所犯係構成要件相同之罪，各顯係基於概括犯意為之，均
    為連續犯，分別從一重論以製造槍枝既遂及製造子彈既遂之
    一罪論，並均加重其刑。另被告係於同一時間，基於同一之
    改造手槍、子彈之犯意，於購入玩具手槍及玩具子彈後，同
    時將之改造成具有殺傷力之手槍及子彈，被告之同一改造行
    為，同時觸犯製造可發射子彈具有殺傷力之改造槍枝罪及製
    造子彈罪，為想像競合犯，應從較重之修正前槍砲彈藥刀械
    管制條例條例第11條第1 項之製造槍枝罪處斷。爰審酌被告
    非法製造槍枝、子彈，對於他人之身體、生命及社會治安、
    社會秩序造成潛在之危險與不安，所製造之槍枝、子彈，為
    數不少，但被告僅單純製造，並未進而使用及其素行、智識
    程度、生活狀況、犯罪之動機、目的、手段、暨犯後坦承犯
    罪態度良好等一切情狀，量處如主文所示之刑，並就罰金刑
    部分諭知易服勞役之折算標準，以啟自新。
三、扣案如附表編號1 、2 所示之具殺傷力之槍枝、及具殺傷力
    之子彈61顆子彈（此部分詳如附表編號5 所示之91顆子彈，
    經採樣鑑定試射30顆，故僅餘61顆子彈），皆屬違禁物，均
    應依刑法第38條第1 項第1 款規定宣告沒收。扣案如附表編
    號4 所示之物，為被告所有供預備製造槍枝所用之物；至附
    表編號3 及編號6 至11所示之物，亦為被告所有，且供被告
    製造本件槍枝、子彈所用之物，均應依刑法第38條第1 項第
    2 款規定諭知沒收。至編號5 中經試射之30顆子彈，既經鑑
    驗試射後，因不再具有子彈之功能，爰不宣告沒收，併此敘
    明。
據上論斷，應依刑事訴訟法第299 條第1 項前段，修正前槍砲彈
藥刀械管制條例第11條第1 項、第5 項、修正後同法第12條第1
項、第5 項，刑法第11條前段、第2 條第1 項、第56條、第55條
、第42條第3 項、第38條第1 項第1 款、第2 款，罰金罰鍰提高
標準條例第2 條，現行法規所定貨幣單位折算新臺幣條例第2 條
，判決如主文。
本案經檢察官孫治平到庭執行職務。
中　　華　　民　　國　　94　　年　　6 　　月　　14　　日
                  刑事第十五庭  審判長法　官 高玉舜
                                      法  官 陳靜茹
                                      法  官 吳幸娥
以上正本證明與原本無異
如不服本判決應於送達後10日內向本院提出上訴狀
                                      書記官　洪惠玲
中　　華　　民　　國　　94　　年　　6 　　月　　14　　日
附錄：本案論罪科刑法條全文
槍砲彈藥刀械管制條例第11條
未經許可，製造、販賣或運輸第4 條第1 項第1 款所稱其他可發
射金屬或子彈具有殺傷力之各式槍砲者，處5 年以上有期徒刑，
併科新臺幣1000萬元以下罰金。
未經許可，轉讓、出租或出借前項所列槍砲者，處3 年以上10年
以下有期徒刑，併科新臺幣700萬元以下罰金。
意圖供自己或他人犯罪之用，而犯前2 項之罪者，處無期徒刑或
7年以上有期徒刑，併科新臺幣1000萬元以下罰金。
未經許可，持有、寄藏或意圖販賣而陳列第1 項所列槍砲者，處
1 年以上7 年以下有期徒刑，併科新臺幣700 萬元以下罰金。
第1 項至第3 項之未遂犯罰之。
槍砲彈藥刀械管制條例第12條
未經許可，製造、販賣或運輸子彈者，處1 年以上7 年以下有期
徒刑，併科新台幣500萬元以下罰金。
未經許可，轉讓、出租或出借子彈者，處6 月以上5 年以下有期
徒刑，併科新台幣300 萬元以下罰金。
意圖供自己或他人犯罪之用，而犯前2 項之罪者，處3 年以上10
年以下有期徒刑，併科新台幣700萬元以下罰金。
未經許可，持有、寄藏或意圖販賣而陳列子彈者，處5 年以下有
期徒刑，併科新台幣300萬元以下罰金。
第1項至第3項之未遂犯罰之。
-------------------------------------------------------
附表：
┌──┬────────┬───┬──────────┐
│編號│ 扣 押 物 名 稱 │ 數 量│鑑 定 結 果（備註） │
├──┼────────┼───┼──────────┤
│ 1  │改造貝瑞塔模型槍│1枝   │係由仿 BERETTA 廠 84│
│    │枝（槍枝管制編號│      │型半自動手槍製造之玩│
│    │：0000000000，含│      │具手槍換裝土造金屬槍│
│    │彈匣 1 個）     │      │管而成之改造手槍，機│
│    │                │      │械性能良好，可擊發適│
│    │                │      │用子彈，認具殺傷力。│
│    │                │      │（內政部警政署刑事警│
│    │                │      │察局 93 年 12 月 3  │
│    │                │      │日刑鑑字第 093020576│
│    │                │      │1 號槍彈鑑定書）。  │
├──┼────────┼───┼──────────┤
│ 2  │改造貝瑞塔模型槍│1枝   │係由仿 BERETTA 廠 M9│
│    │枝（槍枝管制編號│      │型半自動手槍製造之玩│
│    │：0000000000，含│      │具手槍換裝土造金屬槍│
│    │彈匣 1 個）     │      │管而成之改造手槍，機│
│    │                │      │械性能良好，可擊發適│
│    │                │      │用子彈，認具殺傷力。│
│    │                │      │（內政部警政署刑事警│
│    │                │      │察局 93 年 12 月 3  │
│    │                │      │日刑鑑字第 093020576│
│    │                │      │1 號槍彈鑑定書）。  │
├──┼────────┼───┼──────────┤
│ 3  │改造貝瑞塔模型槍│1枝   │係由仿 BERETTA 廠 84│
│    │枝（槍枝管制編號│      │型半自動手槍製造之玩│
│    │：0000000000，含│      │具手槍換裝土造金屬槍│
│    │彈匣 1 個）     │      │管而成之改造手槍，經│
│    │                │      │檢視，欠缺槍機及復進│
│    │                │      │簧桿，依現狀，無法供│
│    │                │      │擊發子彈使用，認不具│
│    │                │      │殺傷力。（內政部警政│
│    │                │      │署刑事警察局 93 年 1│
│    │                │      │2 月 3 日刑鑑字第 09│
│    │                │      │00000000 號槍彈鑑定 │
│    │                │      │書）。              │
├──┼────────┼───┼──────────┤
│ 4  │FBI 模型槍枝    │1枝   │係由仿 FN 廠 1910 型│
│    │  （不含彈匣）  │      │半自動手槍製造之玩具│
│    │                │      │手槍槍身及滑套。（內│
│    │                │      │政部警政署刑事警察局│
│    │                │      │93 年 12 月 3 日刑鑑│
│    │                │      │字第 0900000000 號槍│
│    │                │      │彈鑑定書）。        │
├──┼────────┼───┼──────────┤
│ 5  │改造子彈        │61顆  │原扣案改造子彈 91 顆│
│    │                │      │（經採樣試射 30 顆，│
│    │                │      │故僅餘 61 顆子彈），│
│    │                │      │均係具直徑約 7.9mm  │
│    │                │      │土造金屬彈頭之土造子│
│    │                │      │彈，經採樣 30 顆試射│
│    │                │      │： 22 顆，可擊發，認│
│    │                │      │具殺傷力；8 顆，無法│
│    │                │      │擊發，認不具殺傷力。│
│    │                │      │（內政部警政署刑事警│
│    │                │      │察局 93 年 12 月 3  │
│    │                │      │日刑鑑字第 093020576│
│    │                │      │1 號槍彈鑑定書）。  │
├──┼────────┼───┼──────────┤
│ 6  │彈頭 1 盒       │163顆 │均係土造金屬彈頭。（│
│    │                │      │內政部警政署刑事警察│
│    │                │      │局 93 年 12 月 3 日 │
│    │                │      │刑鑑字第 0900000000 │
│    │                │      │號槍彈鑑定書）。    │
├──┼────────┼───┼──────────┤
│ 7  │彈殼 1 盒       │155顆 │均係土造金屬彈殼。（│
│    │                │      │內政部警政署刑事警察│
│    │                │      │局 93 年 12 月 3 日 │
│    │                │      │刑鑑字第 0900000000 │
│    │                │      │號槍彈鑑定書）。    │
├──┼────────┼───┼──────────┤
│ 8  │彈殼底座 1 盒   │1盒   │係土造金屬彈殼之基座│
│    │                │      │。（內政部警政署刑事│
│    │                │      │警察局 93 年 12 月 3│
│    │                │      │日刑鑑字第 093020576│
│    │                │      │1 號槍彈鑑定書）。  │
├──┼────────┼───┼──────────┤
│ 9  │鐵管            │4支   │                    │
├──┼────────┼───┼──────────┤
│ 10 │電鑽頭          │4支   │                    │
├──┼────────┼───┼──────────┤
│ 11 │銼刀            │1支   │                    │
└──┴────────┴───┴──────────┘
